臺灣板橋地方法院交通事件裁定　　　　99年度交聲字第3463號
原處分機關　交通部公路總局臺北區監理所
異　議　人
即受處分人　戴佩如
上列受處分人因違反道路交通管理處罰條例案件，對於交通部公
路總局臺北區監理所於民國99年11月8 日所為處分：（原處分案
號：北監自裁字第裁40-CO0000000號、40-CO0000000號處分），
聲明異議，本院裁定如下：
    主  文
異議均駁回。
    理  由
一、按汽車駕駛人，行經有燈光號誌管制之交岔路口闖紅燈者，
    處新臺幣（下同）1800元以上，5400元以下罰鍰。又汽車駕
    駛人，駕駛汽車有違反本條例之行為，經交通勤務警察或依
    法令執行交通稽查任務人員制止時，不聽制止或拒絕停車接
    受稽查而逃逸者，除按各該條規定處罰外，處新臺幣3000元
    以上，6000元以下罰鍰；另汽車駕駛人有第60條第1 項、第
    53條之情形者，除依原條款處罰鍰外，並予各記違規點數1
    點、3 點，道路交通管理處罰條例第53條第1 項、第60條第
    1 項、第63條第1 項第1 款、第3 款分別定有明文。又依同
    條例第7 條之2 第1 項第1 款、第4 款及第4 項分別規定「
    汽車駕駛人之行為有下列情形之一，當場不能或不宜攔截製
    單舉發者，得逕行舉發：一、闖紅燈。四、不服指揮稽查而
    逃逸。第一項逕行舉發，應記明車輛牌照號碼、車型等可資
    辨明之資料，以汽車所有人為被通知人製單舉發。」再者，
    上開規定固均係以汽車駕駛人為規範處罰之對象，然行為人
    有本條例之情形者，應填製舉發違反道路交通管理事件通知
    單，並於被通知人欄予以勾記，其通知聯依下列規定辦理：
    四、逕行舉發者，應按已查明之資料填註車牌號碼、車輛種
    類、車主姓名及地址，並於通知單上方空白處加註逕行舉發
    之文字後，由舉發機關送達被通知人；又本條例之處罰，受
    舉發違反道路交通管理事件之受處罰人，認為受舉發之違規
    行為應歸責他人者，應於舉發違反道路交通管理事件通知單
    應到案日期前，檢附相關證據及應歸責人相關證明文件，向
    處罰機關告知應歸責人，處罰機關應即另行通知應歸責人到
    案依法處理，逾期未依規定辦理者，仍依本條例各該違反條
    款規定處罰；本條例之處罰，受舉發違反道路交通管理事件
    之被通知人，認為受舉發之違規行為應歸責他人者，應於通
    知單記載之應到案日期前，檢附相關證據及足資辨識、通知
    應歸責人之證明文件，向處罰機關告知應歸責人，處罰機關
    應即另行通知應歸責人到案依法處理，逾期未依規定辦理者
    ，仍依本條例各該違反條款規定處罰，此亦經道路交通管理
    處罰條例第85條第1 項、違反道路交通管理事件統一裁罰基
    準及處理細則第11條第1 項第4 款、第36條分別定有明定。
    揆其立法本意，係以車輛所有人對於車輛應有管理，對於被
    檢舉所屬車輛涉及違規，若不舉證告知駕駛人為誰，自可認
    定其為違規行為人。
二、原處分意旨略以：異議人即受處分人戴佩如所有之車號4431
    -EX 號自用一般小客車，於民國99年10月6 日7 時45分許，
    行經有燈光號誌管制之臺北縣樹林市（現已改制為新北市樹
    林區，以下仍以行為時之縣市名稱稱之）佳園路、柑園路交
    岔路口闖紅燈（紅燈左轉），經臺北縣政府警察局（現改制
    為新北市政府警察局）新莊分局柑園派出所執勤員警攔停稽
    查，惟該車駕駛拒絕停車接受稽查而逃逸離去，員警依所記
    下之車號查明車籍資料後，以該車所有人即受處分人為被通
    知人掣單逕行舉發。嗣因受處分人未於應到案日期前到案陳
    述意見或繳納罰鍰結案，原處分機關乃依道路交通管理處罰
    條例第53條第1 項、第60條第1 項規定、第63條第1 項第1
    款、第3 款及違反道路交通管理事件統一裁罰基準表規定，
    分別裁處罰鍰2700元、3000元，並各記違規點數3 點、1 點
    。
三、聲明異議意旨略以：異議人於前揭時間確有行經該路段，當
    時亦有交通警察指揮，惟異議人的車因已越過停止線，停一
    下後因見警察將指揮棒指向右邊，我們過線後有停一下，但
    員警揮了一下向右平舉，為此我們以為後方停止讓我們的車
    先行，所以又停一下才往左邊行駛，並沒有違規闖越紅燈之
    情事；另異議人的車通過路口後，警察亦無攔停或鳴笛之動
    作。本件舉發員警無法提出任何證據以證明受處分人確實闖
    越紅燈並拒絕停車接受稽查而逃逸之違規情形，是原處分機
    關遽以裁罰，顯有違誤，爰依法聲明異議，請求撤銷原處分
    等語。
四、經查：
（一）依道路交通管理處罰條例第7 條之2 第1 項第1 款之規定
      ，汽車駕駛人有闖紅燈之行為，當場有不能或不宜攔截製
      單舉發者，得逕行舉發；而依同條第4 項規定，逕行舉發
      以汽車所有人為被通知人製單舉發；另道路交通管理處罰
      條例第85條第1 項明定「按本條例之處罰，受舉發違反道
      路交通管理事件之受處罰人，認為受舉發之違規行為應歸
      責他人者，應於舉發違反道路交通管理事件通知單應到案
      日期前，檢附相關證據及應歸責人相關證明文件，向處罰
      機關告知應歸責人，處罰機關應即另行通知應歸責人到案
      依法處理。逾期未依規定辦理者，仍依本條例各該違反條
      款規定處罰」。茲查：原舉發機關作成舉發通知單，係以
      車號4431-EX 號自用一般小客車所有人戴佩如為被通知人
      ，並通知應於99年11月6 日到案說明，此有舉發違反道路
      交通管理事件通知單2 紙附卷可憑（見本院卷第7 頁），
      而被通知人即車主戴佩如接獲舉發單後，並未於99年11月
      6 日應到案日前，檢附相關證據及應歸責人相關證明文件
      ，向處罰機關即交通部公路總局臺北區監理所告知應歸責
      人，是依上開規定，原處分機關以異議人為本件受處罰人
      作成本件裁決書，並於99年11月8 日在辦公處所會晤異議
      人，當場付與本件裁決書送達與異議人（見本院卷第10頁
      ），尚無違誤，合先敘明。
（二）次查，異議人所有之車號4431-EX 號自用一般小客車，於
      前揭時、地，行經有燈光號誌管制之交叉路口闖紅燈之違
      規事實，業據證人即舉發員警蔡承洋到庭具結證稱：當時
      我是著制服站在樹林市○○路○段及柑園街交叉路口前指
      揮交通，柑園街的路口已轉為紅燈，我有先鳴長笛並將右
      手舉起示意該路口車輛停車，異議人前方有一台車子因車
      速過快，已來不及停駛，隨後我看到異議人之車輛並未停
      車，我有以指揮棒及哨音示意該車輛停靠路邊，我當時是
      將指揮棒擋在異議人車輛的擋風玻璃前，所以異議人的車
      輛應該可以確認我是在示意要他們停車，但異議人之車輛
      並未停止，持續左轉；我確定異議人所有之車輛左轉時，
      燈號確實為紅燈等語在卷（本院99年12月6 日調查筆錄第
      2 、3 頁），並有原舉發機關製作之北縣警交大字第CO00
      00000 號舉發通知單影本乙紙在卷可憑。而異議人亦不否
      認曾於前開時間行經上開地點，僅辯稱：「當時過去的時
      候，前面已經有一台車子已經過去了，我們車子已經過白
      線，我們過去後，我們頓了一下，證人蔡承洋是在我們對
      面，然後他只是右手平舉而已，我們看到他揮了一下後，
      我們才過去」（見異議人提出之聲明異議狀及本院99年12
      月6 日調查筆錄），且證人即當時駕駛該車之黃嘉宏到庭
      亦證稱：當時我是駕駛人，我載我的同居人及兩個小朋友
      經過那邊，看到我的前面有一部汽車已經先左轉了，所以
      我跟著那台車一起左轉，但是我前方剛好有一台機車突然
      從旁駛近擋在我的前方，我就看到警察用右手以指揮棒揮
      了一下，我想說他可能是要叫我走，因為我已經越過停止
      線，我是依警察的指示而越過的。我有注意燈號，那時後
      剛好在變燈，綠燈直接變紅燈，我不知道為何綠燈會直接
      變成紅燈等語（本院99年12月9 日調查筆錄）。惟本件舉
      發異議人違規之際，時間既為上午7 時45分許，日間有自
      然光線，且舉發現場為Ｔ字型路口，則舉發警員對於車輛
      於該時、地是否有闖紅燈行駛，理當甚易辨明，且證人蔡
      承洋之證述舉發過程連續而完整，顯見其記憶深刻。況異
      議人、證人黃嘉宏均自承渠等左轉佳園路時，係跟隨前車
      前進，當時係依警察之指揮左轉等語，然以號誌燈之轉換
      均有一定的變換時間，非綠燈通行時間完畢隨即跳過黃燈
      轉換為紅燈，此為一般駕駛人所明知，是證人黃嘉宏所稱
      「當時綠燈直接變紅燈」云云，已與事實有違，且參以交
      通警察指揮通行及示意停止之手勢甚易辨明，證人蔡承洋
      既將指揮棒擋在異議人車輛擋風玻璃前，衡情應係示意異
      議人之車輛停車，從而異議人及證人黃嘉宏所辯渠等係依
      照警察之指示越過停止線並穿越路口云云，容係事後卸責
      之詞，不足採信。
（三）就本件拒絕停車接受稽查而逃逸之事實部分，參酌該路口
      於本件舉發時間屬車量較多較易壅塞之尖峰時段，一般交
      通警察在該路口指揮時，均會視路況提前於號誌黃燈轉換
      為紅燈前，要求駕駛人儘速通行，並於號誌轉為紅燈後鳴
      笛並以手勢令車輛停車，以保持路口淨空，且證人蔡承洋
      於本院訊問時亦證稱：「異議人前方有一台車子因車速過
      快，已來不及停駛，」、「我有先鳴長笛並將右手舉起示
      意該路口車輛停車」、「異議人之車輛並未停車，持續左
      轉，我有以指揮棒及哨音示意該車輛停靠路邊」、「我有
      將指揮棒擋在異議人車子的右側擋風玻璃前，所以我確認
      有對異議人的車子示意攔停」等語（同上本院調查筆錄）
      ，足認證人蔡承洋所為攔停之動作明確，信無誤認之情，
      已如前述。復以異議人之自小客車行經該路口時，既非如
      同前一部車輛有「車速過快來不及停駛」情形，當無證人
      黃嘉宏所辯「係依照警察指示而越過停止線」之可能，且
      異議人於本院訊問時亦自承「現場是Ｔ字路口，如果我們
      繼續擋在那邊的話，會擋到別人，所以是因為他揮了一下
      ，我們才趕快過去」等語（本院99年12月9 日調查筆錄）
      ，則果非異議人之車輛已穿越停止線，並進入交岔路口，
      異議人何需擔憂其車輛將會擋住其他來車，而異議人之車
      輛既已闖越紅燈，警員又豈有對其放行而要求其快速通過
      之理。準此，應認異議人之車輛應係闖紅燈後，為逃避警
      方之稽查，始快速通過路口，而非警方示意其等左轉通行
      ，應認異議人之車輛確有拒絕停車接受稽查而逃逸之事實
      無訛。
（四）異議人雖質疑本件逕行舉發並未檢附違規照片為證，無法
      證明伊有前揭2 項被舉發違規事實云云，惟按汽車駕駛人
      之行為有不服指揮稽查而逃逸之情形，當場不能或不宜攔
      截製單舉發者，得對汽車所有人逕行舉發處罰；前項逕行
      舉發，應記明車輛牌照號碼、車型等可資辨明之資料，查
      明汽車所有人姓名或名稱、住址後，製單舉發處罰之，同
      條例第7 條之2 第1 項第4 款、第2 項分別定有明文，故
      本件證人之證述經調查結果可得與事實相符之心證，自可
      憑以為事實之認定，故自不因未經拍照存證或錄影而有異
      。執此以觀，本件舉發員警即證人蔡承洋既係依法執行公
      務之警員，與異議人復無仇隙，衡情當無誣指之理，其復
      已到庭具結作證，更係以刑事責任擔保其證言之真實性，
      其與異議人又素不相識，當不至甘冒涉犯偽證罪之風險，
      蓄意構陷異議人，是證人蔡承洋就其親眼見聞，受有具結
      程序及偽證罪之擔保之情形下，既已到庭證述如上，復經
      本件依異議人、證人黃嘉宏及舉發員警蔡承洋所述之內容
      ，佐以當時異議人車輛行駛之路線、當時之交通流量及客
      觀環境情狀，經相互印證後，可認證人蔡承洋證述異議人
      車輛確有前揭闖越紅燈及拒絕停車接受稽查而逃逸等違規
      行為情事，均無違常理，且證人蔡承洋當時又係在靜止之
      狀態下，親眼目睹異議人上開違規行為，以一般執勤員警
      之專業訓練而言，對於該等職務上事項之觀察程度自遠較
      一般人更為專注，其誤判之可能性極低，是其證述內容並
      無顯不可信之情況，而足採憑。
（五）至異議人請求調閱該柑園路與佳園路口之監視器畫面，以
      釐清其是否有闖紅燈之違規行為部分，經本院向設置該監
      視器之新北市政府警察局樹林分局函請調閱後，經該分局
      函稱：本違規地點監視器錄影畫面已逾保存期限，以致無
      法取得違規時之監視器錄影畫面等情，有該分局99年12月
      30日新北警樹交裁字第0990041467號函文1 紙存卷可查（
      本院卷第28頁），屬不能調查之證據，自難佐為對異議人
      有利認定之依據，併此指明。
五、綜上所述，異議人所有之車號4431-EX 號自用一般小客車，
    確有在前揭時、地，行經有燈光號誌管制之交岔路口闖紅燈
    行駛及經交通勤務警察制止時，拒絕停車接受稽查而逃逸之
    違規行為，從而原處分機關依道路交通管理處罰條例第53條
    第1 項、第60條第1 項之規定，各裁處受處分人2,700 元及
    3,000 元罰鍰，並各記違規點數3 點及1 點，核無違誤，本
    件異議人之異議均無理由，均應予駁回。
據上論斷，應依道路交通案件處理辦法第19條，裁定如主文。
中    華    民    國   100    年    1     月    19    日
                          交通法庭法  官  張誌洋
以上正本證明與原本無異。
如不服本裁定，應於送達後5 日內，向本院提出抗告狀。
                                  書記官  張桐嘉
中    華    民    國   100    年    1     月    21    日